臺灣高等法院高雄分院刑事判決　　　　 94年度上訴字第722號
上　訴　人
即　被　告　甲○○
指定辯護人　本院公設辯護人　李佩娟
上列上訴人因違反槍砲彈藥刀械管制條例案件，不服臺灣屏東地
方法院94年度訴字第105 號中華民國94年4月27日第一審判決（
起訴案號：臺灣屏東地方法院檢察署93年度偵字第6220號），提
起上訴，本院判決如下：
    主  文
上訴駁回。
    事  實
一、甲○○因於民國93年12月12日下午某時，在屏東縣某處，其
    所有車牌號碼4558－JN號自用小客車擋風玻璃，遭不詳年籍
    姓名之人持槍射擊損毀，為供防身之用，竟明知可發射子彈
    具有殺傷力之改造玩具手槍及制式子彈，未經許可不得持有
    ，於同日下午11時許，駕駛其友人張哲榮借自潘美智之車牌
    號碼3725-DZ 號自用小客車，搭載張哲榮、宋慶輝，前往屏
    東市○○○○○路加油站前，向年籍姓名不詳綽號「安仔」
    之成年男子，借得仿BERETTA 廠92FS型半自動手槍製造之金
    屬玩具手槍換裝土造金屬槍管改造而成具有殺傷力之改造玩
    具手槍1 枝（含彈匣1 個，槍枝管制編號：0000000000號）
    及口徑9mm 制式子彈2 顆，而持有之（無證據證明張哲榮、
    宋慶輝亦為共犯），並將之以紙袋包裝放置在上開3725-DZ
    號自用小客車後座座椅上。嗣於93年12月13日上午8 時30分
    許，由張哲榮駕駛上開3725-DZ 號自用小客車（原判決書誤
    載為甲○○駕駛），搭載甲○○、宋慶輝、綽號「阿德」之
    人（甲○○與「阿德」坐在後座），前往高雄縣鳥松鄉○○
    路208 號「太湖船汽車旅館」，在該汽車旅館233 號房停車
    時，即為警發現查獲，並自上開3725-DZ 號自用小客車後座
    座椅上扣得上開具殺傷力之改造玩具手槍1 枝（彈匣1 個，
    槍枝管制編號：0000000000號）、口徑9mm 制式子彈2 顆。
二、案經屏東縣警察局移送臺灣屏東地方法院檢察署檢察官偵查
    起訴。
    理  由
一、認定犯罪事實所憑證據及理由─
  (一)訊據上訴人即被告甲○○（以下簡稱被告）固坦承於上開時
    地為警查獲改造玩具手槍1 枝及制式子彈2 顆，惟矢口否認
    有違反槍砲彈藥刀械管制條例犯行，辯稱：「手槍及子彈是
    『安仔』自行放置在車上，並不是伊向『安仔』借用。被查
    獲當時，因為沒有人要擔，所以就由伊扛起來，伊不曉得會
    判那麼重」云云。
  (二)經查：
  1.扣案玩具手槍1 枝、子彈2 顆經送鑑驗結果，認：送鑑手
    槍1 枝（槍枝管制編號：0000000000號），認係仿BERETTA
    廠92FS型半自動手槍製造之玩具手槍換裝土造金屬槍管而成
    之改造手槍，機械性能良好，可擊發適用之子彈，具殺傷力
    。送鑑子彈2 顆，認均係口徑9 mm制式子彈，均具殺傷力
    ；有內政部警政署刑事警察局94年1 月11日刑鑑字第093025
    3911號槍彈鑑定書1 份在卷可稽（見93偵6220號卷第16至19
    頁）。
  2.被告於本院雖否認持有本件改造玩具手槍1 枝、制式子彈2
    顆，惟：
  上開犯罪事實，業據被告於警詢、偵訊及原審中自白不諱（
    見警卷第6 、7 頁，93偵6220號卷第9 頁，原審卷第33至35
    頁）。
  由證人張哲榮於本院證稱：「伊是前一天（指93年12月12日
    ）晚上借車，借完車就開車去找朋友『安仔』。是『安仔』
    打手機給甲○○，與甲○○約說在那裡見面，但是地點伊忘
    記了，甲○○說那是他朋友。去了之後，『安仔』有拿1 把
    手槍給甲○○看。『安仔』是手拿類似紙袋裝著槍，『安仔
    』坐在車子後座，與甲○○在講話，甲○○坐在駕駛座上，
    『安仔』有拿槍出來給甲○○看。『安仔』走時是否有拿那
    個紙袋下車，伊不知道。伊也不清楚『安仔』是否將槍留在
    車上，或說要寄放在甲○○那裡。被查獲當時，還有一個叫
    『阿德』的人，因為『阿德』去櫃台拿鑰匙，所以沒有被查
    到」等語在卷（見本院卷第64至66、72頁）；證人張哲榮就
    「安仔」是否於離去時，是否將本件槍、彈帶走一節，證述
    雖含糊不清，惟就被告確曾與「安仔」相約見面，「安仔」
    並曾在被告所駕駛之上開3725-DZ 號自用小客車內，拿出槍
    枝等情，則可認定。
  證人即查獲本件之員警雷武君於本院證稱：「因為前一天（
    93年12月12日）在伊轄區有發生一件槍擊案，在屏東縣蕭任
    峰家前面，甲○○的三菱1.6 的車子的擋風玻璃被改造槍枝
    打破。發生這件案子之後，雙方有點要火拼，兩邊都去調槍
    枝，所以伊當天就不斷找蕭任峰詢問為何會發生槍擊案。在
    查獲前一天晚上，伊得到訊息，知道蕭任峰在『太湖船汽車
    旅館』有租了1 個房間，這個房間有甲○○他們在那邊出入
    。所以伊與同事在查獲當天凌晨5 點多，就先去『太湖船汽
    車旅館』埋伏佈線，蕭任峰也同意伊等去搜索。伊等進入房
    間時，裡面已經沒有人，伊等以為甲○○他們已經退房，向
    櫃台詢問後，櫃台說他們還未退房。當時伊等並沒有把握他
    們一定會再回來，所以就還是在那裡埋伏。後來在查獲的時
    間，張哲榮開車，甲○○坐在車子的後座，車子前座是宋慶
    輝。他們車子開進來，張哲榮與宋慶輝先下車，他們一看到
    伊等就要往外跑，甲○○也往外跑差不多50公尺，伊將甲○
    ○帶回來。後來在車子後座椅子上有查獲紙袋，紙袋擺放的
    位置很明顯，內有本件查扣的槍、還有空包彈。當天搜索沒
    有聲請搜索票，是因為伊等知道張哲榮是毒品通緝犯，且很
    確定他們會與甲○○在一起。他們看到伊等就跑，未等伊等
    表明身分就往後面跑，他們知道伊等是警察，因之前就有抓
    過他們」等語明確（見本院卷第68至71、73頁）；而被告亦
    不否認於被查獲前一天下午，其所有上開4558-JN 號自用小
    客車擋風玻璃曾遭槍擊損毀等情（見93偵6220號卷第10頁）
    。則證人雷武君判斷被告將可能有調槍火拼之舉，而事先預
    防查緝，自屬可信。
  是被告於其所有上開4558-JN 號自用小客車擋風玻璃遭人槍
    擊後，即與原持有本件槍、彈之「安仔」相約見面，其後並
    恰於其乘坐之上開3725-DZ 號自用小客車後座椅子上扣得本
    件槍、彈；足認被告確係因其所有所有上開4558-JN 號自用
    小客車擋風玻璃遭人槍擊後，始有向「安仔」借用本件槍、
    彈，以供防身用之舉。則被告於於警詢、偵訊及原審之自白
    ，自屬符於事實而可信。
  至於被告與證人張哲榮均供（證）稱扣案手槍、子彈係放置
    在上開3725-DZ 號自用小客車後擋風玻璃上云云，惟與證人
    雷武君上開所證不符；且證人張哲榮於本件查獲時，係負責
    駕駛上開3725-DZ 號自用小客車，與本件犯罪關係密切，其
    證述自有避重就輕之可能；又證人張哲榮所證「阿德」之人
    ，於被告與「安仔」見面時並不在場，此為被告所自承（見
    本院卷第77頁），則扣案手槍、子彈自不可能為「阿德」所
    遺留在車上。是均難依此為被告有利之認定。
  (三)綜上所述，被告於本院所辯，為事後圖卸刑責之詞，不足採
    信。本件事證已明，被告犯行洵堪認定。
二、論罪及駁回上訴之理由─
  (一)按被告行為後，槍砲彈藥刀械管制條例於94年1 月26日修正
    公布，並於同年月28日生效，廢止第11條，並修訂第8 條，
    舊法第11條第4 項原規定：「未經許可，持有、寄藏或意圖
    販賣而陳列第1 項所列槍砲者，處1 年以上7 年以下有期徒
    刑，併科新臺幣700 萬元以下罰金。」，修正後新法第8 條
    第4 項規定：「未經許可，持有第4 條第1 項第1 款所定其
    他可發射金屬或子彈具有殺傷力之各式槍砲者，處3 年以上
    10 年 以下有期徒刑，併科新臺幣700 萬元以下罰金。」，
    二相比較，以舊法有利於被告，依刑法第2 條第1 項但書規
    定，自應適用修正前槍砲彈藥刀械管制條例第11條第4 項之
    罪。又同條例第12條第4 項並未修正，此部分自無新舊法比
    較之問題。
  (二)核被告所為，係犯修正前槍砲彈藥刀械管制條例第11條第4
    項之未經許可持有可發射子彈具有殺傷力之改造玩具手槍罪
    ，及同條例第12條第4 項未經許可持有子彈罪。被告以一個
    持有行為，同時持有改造玩具手槍及子彈，係一行為觸犯數
    罪名，為想像競合犯，依刑法第55條規定，從一重之未經許
    可持有可發射子彈具有殺傷力之改造玩具手槍罪處斷。
  (三)原判決以被告罪證明確，因而依修正前槍砲彈藥刀械管制條
    例第11條第4 項、第12條第4 項，刑法第11條前段、第55條
    、第42條第3 項、第38條第1 項第1 款，現行法規所定貨幣
    單位折算新臺幣條例第2 條，罰金罰鍰提高標準條例第2 條
    規定，並審酌被告素行、犯罪動機係為了防身，未經許可持
    有改造手槍及子彈，其行為威脅社會安全，然其持有時間非
    長，且並未持前開槍、彈犯罪，犯後坦承犯行，態度尚稱良
    好等一切情狀，量處有期徒刑1 年6 月，併科罰金新臺幣20
    萬元，並就罰金部分諭知易服勞役之折算標準。復說明扣案
    具殺傷力之仿ERETTA廠92FS型半自動手槍製造之改造玩具手
    槍1 支（含彈匣1 個，槍枝管制編號：0000000000號）、口
    徑9 mm制式子彈2 顆，係槍砲彈藥刀械管制條例第4 條第1
    項第1 款、第2 款所定之槍、彈，均屬違禁物，不問屬於犯
    人與否，依刑法第38條第1 項第1 款規定，宣告沒收。至於
    另查扣之空包彈2 顆，因不具殺傷力，非屬違禁物，亦非本
    件被告供犯罪所用或預備之物，爰不予宣告沒收。經核原判
    決認事用法並無違誤，量刑亦稱允當。被告否認犯罪，提起
    上訴，為無理由，應予駁回。
三、適用之法律：刑事訴訟法第368 條。
本案經檢察官沈紹嘉到庭執行職務。
中　　華　　民　　國　　94　　年　　8 　　月　　19　　日
　　　　　　　　　刑事第七庭    審判長法　官  莊飛宗
                                      法　官  黃憲文
                                      法　官  曾逸誠
以上正本證明與原本無異。
如不服本判決應於收受本判決後10日內向本院提出上訴書狀，其
未敘述上訴理由者，並得於提起上訴後10日內向本院補提理由書
狀（均須按他造當事人之人數附繕本）「切勿逕送上級法院」。
中　　華　　民　　國　　94　　年　　8 　　月　　19　　日
　　　　　　　　　　　　　　　　　　　書記官  郭蘭蕙
附錄所犯法條：
修正前槍砲彈藥刀械管制條例第11條第4 項：
未經許可，持有、寄藏或意圖販賣而陳列第1 項所列槍砲者，處
1 年以上7 年以下有期徒刑，併科新臺幣700 萬元以下罰金。
槍砲彈藥刀械管制條例第12條第4 項：
未經許可，持有、寄藏或意圖販賣而陳列子彈者，處5 年以下有
期徒刑，併科新臺幣300 萬元以下罰金。
